【裁判字號】    99,聲,347
【裁判日期】    990927
【裁判案由】    返還溢繳裁判費
【裁判全文】
臺灣嘉義地方法院民事裁定  99年度聲字第347號
聲  請  人  甲○○
相  對  人  丙○○
            乙○○
            丁○○
上列當事人間返還溢繳裁判費事件，本院裁定如下：
    主  文
聲請駁回。
    理  由
一、按「訴訟費用如有溢收情事者，法院應依聲請並得依職權以
    裁定返還之。前項聲請，至遲應於裁判確定或事件終結後三
    個月內為之。裁判費如有因法院曉示文字記載錯誤或其他類
    此情形而繳納者，得於繳費之日起五年內聲請返還，法院並
    得依職權以裁定返還之。」民事訴訟法第77條之26定有明文
    。準此，當事人聲請返還溢收之訴訟費用者，應於裁判確定
    或事件終結後3 個月內為之；若因法院曉示文字記載錯誤落
    其他類此情形而繳納裁判費時，則得於繳費之日起5 年內聲
    請返還，逾期即不得為之。而法院雖亦得依職權裁定返還訴
    訟費用或裁判費，惟當事人聲請返還既有前開期間之限制，
    則解釋上，法院依職權裁定返還亦應於該期限內為之，逾期
    亦不得依職權裁定返還。
二、本件聲請意旨略以：兩造間請求分割共有物事件，聲請人起
    訴繳納第一審裁判費新臺幣（下同）10,900元，嗣經本院99
    年度聲字第232 號民事裁定認定聲請人就溢繳部分得聲請返
    還，爰依民事訴訟法第77條之26第1 項規定，聲請裁定返還
    溢繳之8,250 元等語。
三、經查兩造間請求分割共有物事件，原告起訴時自行繳納第一
    審裁判費10,900元，經本院以98年度訴字第299 號受理並判
    決以變價分割方法分割共有物，嗣經相對人提起上訴，並以
    系爭共有物之課稅價值為993,200 元，聲請人權利範圍為四
    分之一，本件訴訟標的之價額應為248,300 元，繳納第二審
    裁判費3,975 元。相對人提起上訴，業經臺灣高等法院臺南
    分院以98年度上易字第152 號受理並於民國98年10月27日判
    決確定等情，業據本院調取前開事件卷宗查明在案。是聲請
    人主張溢繳第一審裁判費乙節縱然屬實，但該溢繳係聲請人
    起訴時自行繳納，並非因法院曉示文字記載錯誤或其他類此
    情形而繳納者，則聲請人聲請裁定返還，依民事訴訟法第77
    條之26第2 項規定，至遲應於裁判確定後3 個月內即99年1
    月27日前為之。惟聲請人遲至99年9 月20日始具狀聲請返還
    溢繳之訴訟費用，顯已逾民事訴訟法第77條之26第2 項所定
    之3 個月期間，本件聲請即非合法，應予駁回。
中    華    民    國    99    年    9     月    27    日
                  民事第一庭  法  官  林望民
以上正本係照原本作成
如對本裁定抗告須於裁定送達後10日內向本院提出抗告狀，並繳
納抗告費新臺幣1,000 元
中    華    民    國    99    年    9     月    27    日
                              書記官  吳明蓉

司法院資訊處製作；財團法人民間司法改革基金會備份。
